臺灣臺南地方法院民事判決　　　　　　　　　　　　　　　   109年度簡上字第231號
上  訴  人  顏筠融  

訴訟代理人  顏偉宏  
被上 訴 人  吳永淵  

上列當事人間請求給付租金事件，上訴人對於中華民國109年8月
4日本院柳營簡易庭109年度營簡字第387號民事第一審判決提起
上訴，經本院於民國109年12月2日言詞辯論終結，判決如下：
    主      文
上訴駁回。
第二審訴訟費用新臺幣1,500元由上訴人負擔
    事實及理由
一、上訴人於原審起訴主張：被上訴人於民國107年9月7日使用
    上訴人所有坐落臺南市○○區○○段00000地號土地作為自來水
    管線通行，自應按月給付上訴人償金，而給付之標準依本院
    106年度營簡字第195號所判決被上訴人應按月給付新臺幣（
    下同）679元為據。並聲明：被上訴人應按月給付上訴人679
    元。
二、被上訴人於原審辯稱：被上訴人已給付系爭623-1地號土地
    全部面積之租金，管線之裝置應包含在該租金內。並聲明：
    上訴人之訴駁回。
三、原審為上訴人敗訴之判決，上訴人不服提起上訴，並聲明：
    ㈠原判決廢棄。㈡被上訴人應按月給付上訴人679元。其上訴
    理由略以：
  ㈠本院106年度營簡字第195號判決被上訴人通行上訴人所有之
    系爭623-1地號土地，應按月給付上訴人679元之償金，僅屬
    通行權部分之償金，並不包含管線安設之償金，若將該通行
    之償金包含管線安設之償金，對上訴人之所有權實為不公，
    因此本院108年度營簡字第252號判決判准被上訴人之管線得
    通過上訴人所有之系爭623-1地號土地，則上訴人自得再次
    請求管線安設之償金，爰依民法第786條第1項規定請求被上
    訴人給付管線安設之償金。
　㈡又本件上訴人僅針對被上訴人之自來水管線通過上訴人所有
    之系爭623-1地號土地部分請求償金，並不包含電話線、網
    路線等弱電系統（目前被上訴人尚未於系爭623-1地號土地
    上設置弱電系統）、排水管部分。
　㈢系爭623-1地號土地上之排水管係上訴人所有，被上訴人於購
    買581地號土地後，於107年9月間委請訴外人林金龍施工私
    接排水管至上訴人之排水管，裸露在地面上之長度約兩公尺
    以上，嗣上訴人發現後於109年9月間將其私接部分切斷，卻
    遭被上訴人提起毀損之刑事告訴，惟被上訴人之後撤回告訴
    ，並經法院判決公訴不受理。　
  ㈣至被上訴人所稱之買賣乙情，因兩造就買賣價金無法達成合
    意，故本件毋庸再洽談買賣事宜。
四、被上訴人於本院之抗辯：
　㈠兩造間曾就系爭623-1地號土地論及買賣，然因無共識而作罷
    ，若上訴人認為其損害過鉅，可依民法第788條第2項段規定
    請求上訴人以相當之價額購買通行地，價額不能協議者，得
    請求法院以判決定之，不應浪費司法資源。
　㈡被上訴人就自來水部分僅係向台灣自來水股份有限公司（下
    稱自來水公司）申請復水，目前亦僅使用自來水公司供水之
    自來水管通過上訴人所有之系爭623-1地號土地。至排水管
    部分，系爭623-1地號土地上本來即有設置排水管，且被上
    訴人購買581地號土地時，前地主即已有私接之排水管在上
    訴人所有之系爭623-1地號土地上，被上訴人僅係委請訴外
    人林金龍改善排水管而已，嗣上訴人切斷私接之排水管後，
    被上訴人未再回復，讓水自然溢流。　
　㈢並聲明：上訴人之上訴駁回。
五、兩造不爭執之事實：
  ㈠坐落臺南市○○區○○段000地號土地為被上訴人所有，且其上有
    門牌號碼臺南市○○區○○街00號、43號、45號、47號建物。
  ㈡坐落臺南市○○區○○段00000地號土地為上訴人所有。
  ㈢被上訴人所有之系爭581地號土地為一袋地，僅東方連接上訴
    人所有系爭623-1地號土地方可通行至同段655地號土地即臺
    南市新營區信義街。
  ㈣兩造間前請求確認通行權存在事件，經本院以105年度營簡字
    第293判決確認被上訴人就上訴人所有系爭623-1地號土地，
    如附圖所示編號C部分（面積18.86平方公尺）之土地有通行
    權存在，並確定在案。
  ㈤嗣上訴人就前開通行權之範圍請求被上訴人支付償金，復經
    本院以106年度營簡字第195號判決被上訴人應自106年4月24
    日起，於通行上訴人所有系爭623-1地號如附圖所示編號C部
    分（面積18.86平方公尺）土地期間，按月給付上訴人679元
    ，並確定在案。
  ㈥被上訴人請求上訴人除去妨害通行權事件，經本院以107年度
    營簡字第72號判決上訴人應將其所有臺南市○○區○○段00000
    地號土地上如附圖所示編號C部分，面積18.86平方公尺之土
    地之鐵門及高架物拆除，上訴人應容忍被上訴人在前開範圍
    土地上鋪設道路通行，並不得為妨害上訴人通行之行為，並
    確定在案。
  ㈦被上訴人再以其所有之系爭581地號土地及其上建物之管線老
    舊為由，請求於上訴人所有之系爭623-1地號土地安設管線
    ，經本院以108年度營簡字第282號判決上訴人應容忍被上訴
    人於其所有之系爭623-1地號土地（面積18.86平方公尺）上
    、下設置電線（包含電話線、網路線等弱電系統）、排水管
    ，並確定在案。
  ㈧自來水公司第六區管理處新營營運所108年10月22日台水六新
    營室第0000000000號函記載：「臺南市○○區○○街00○00號自
    來水管線於27年申裝，由本公司配水管共同駁接一條40公厘
    管徑之外線使用。又信義街47號於63年申裝，於配水管另行
    駁接一條40公厘管徑之外線與信義街49號（目前已辦理廢止
    ）共用，三者均於105年11月25日辦理停用，107年9月7日申
    請復用。另信義街45號目前並無申裝自來水，如未來申用，
    其產權與47號同屬一人所有時，可與信義街47號共用外線，
    並無重新挖掘埋設管線之必要。」等語（營簡字第282號卷
    第95頁）。
六、兩造之爭執事項：上訴人主張依民法第786條第1項規定請求
    被上訴人給付自來水管設置之償金，為無理由：
  ㈠按土地所有人非通過他人之土地，不能設置電線、水管、  
    瓦斯管或其他管線，或雖能設置而需費過鉅者，得通過他人
    土地之上下而設置之。但應擇其損害最少之處所及方法為之
    ，並應支付償金。民法第786條第1項定有明文。
　㈡本件上訴人起訴請求被上訴人給付償金之標的係僅就自來水
    管線之設置部分，並不包括電話線、網路線等弱電系統、排
    水管等之設置償金，此業經上訴人陳明在卷（109年12月2日
    言詞辯論筆錄第2頁）；然被上訴人以其所有之系爭581地號
    土地及其上建物之管線老舊為由，請求於上訴人所有之系爭
    623-1地號土地安設管線，經本院以108年度營簡字第282號
    判決上訴人應容忍被上訴人於其所有之系爭623-1地號土地
    （面積18.86平方公尺）上、下設置電線（包含電話線、網
    路線等弱電系統）、排水管並確定在案（被上訴人有關自來
    水管設置之請求遭駁回），亦為兩造所不爭執之事實，是被
    上訴人前開訴請上訴人應容忍其安設管線事件，既不包括自
    來水管之設置，則上訴人主張依民法第786條第1項之規定請
    求被上訴人給付設置自來水管線之償金，自無理由。
　㈢況依前開不爭執事項㈧自來水公司第六區管理處新營營運所函
    文之內容，亦未能證明被上訴人有在上訴人所有之系爭623-
    1地號土地上設置自來水管線，且上訴人亦自承系爭623-1地
    號土地上之自來水管係其所有，則被上訴人既未在系爭623-
    1地號土地上設置自來水管線，上訴人主張依民法第786條第
    1項之規定請求被上訴人給付設置自來水管線之償金，於法
    自有未合，附此敘明。
七、綜上所述，兩造間之108年度營簡字第282號確定判決，上訴
    人應容忍被上訴人於其所有之系爭623-1地號土地（面積18.
    86平方公尺）上、下設置者僅為電線（包含電話線、網路線
    等弱電系統）、排水管等，並不包括自來水管（被上訴人此
    部分請求遭駁回），則上訴人主張依民法第786條第1項之規
    定，請求被上訴人應按月給付679元之設置自來水管線償金
    ，自無理由，不應准許。原審為上訴人敗訴之判決，理由雖
    有不同，但結果並無二致。上訴意旨指摘原判決不當，求予
    廢棄改判，為無理由，應予駁回。
八、本件判決基礎已臻明確，兩造其餘之攻擊防禦方法及訴訟資
    料經本院斟酌後，核與判決不生影響，無一一論述之必要，
    併予敘明。
九、據上論結，本件上訴為無理由，依民事訴訟法第436條之1第
    3項、第449條第1項、第78條，判決如主文。
中　　華　　民　　國　 109　　年　　12　月　　16　日

        民事第二庭    審判長法　官  林福來

                            法　官  蘇正賢

                            法　官  洪碧雀
以上正本證明與原本無異。
本判決不得上訴。
中　　華　　民　　國　　109 　年　　12　　月　　16　　日
                            書記官  林政良